---
title: "Raport 1 "
author: "Romana Żmuda"
date: "1 04 2020"
output:
  pdf_document:
    fig_height: 6
    fig_width: 7

---


```{r include = FALSE}
knitr::opts_chunk$set(echo=FALSE)
library(knitr)
library(dplyr)
library(gmodels)


datapath<-"C:\\Users\\roman\\Documents\\R\\Stata"
safepath<-"C:\\Users\\roman\\Documents\\R\\Stata"
```

## Wprowadzenie zmiennych z pliku dane1.txt do Tabeli "Moje Dane", jak również poprawne ustawienie i nazwanie zmiennych.
```{r, echo=TRUE}
setwd(datapath)
MojeDane<-read.table("dane1.txt",skip = '13' ,blank.lines.skip = TRUE, fill = TRUE, header = FALSE)
colnames(MojeDane)<-c('edukacja','miejscezam','płeć','doświadczenie','związek','zarobki','wiek','rasa','praca','sektor','stancyw')
```

```{r include = FALSE}
knitr::opts_chunk$set(echo=FALSE)
MojeDane <- mutate(MojeDane, wykszt = as.numeric(edukacja>8) + as.numeric(edukacja>12) + 1)
kursDolara <- 4.03
MojeDane <- mutate(MojeDane, pensja = kursDolara*zarobki) 
```

## Zadanie 1 


W tej sekcji mamy do analizy dane z tabeli Moje Dane o nazwie typ, w której to przenalizowałam 6 typów zawodów. Następnie na wykresie kołowym umieściłam dane procentowe, jak również nazwy 6 zawodów: kierownik, sprzedawca/marketing, urzędnik, obsługa, wolny zawód, inne.

```{r zad1,echo=FALSE}
a<-which(MojeDane$praca=="6")
praca6<-length(a)

b<-which(MojeDane$praca=="5")
praca5<-length(b)

c<-which(MojeDane$praca=="4")
praca4<-length(c)

d<-which(MojeDane$praca=="3")
praca3<-length(d)

e<-which(MojeDane$praca=="2")
praca2<-length(e)

f<-which(MojeDane$praca=="1")
praca1<-length(f)
``` 
Po wstępnej analizie danych widzimy, jak rozkłada się ilościowy podział (534 osoób) na konkretne zawody: `r praca1` kiernownik, `r praca2` sprzedawca, `r praca3` urzędnik, `r praca4` obsługa, `r praca5` wolny zawód, `r praca6` inne.
Wykres kołowy prezentujący procentowy udział każdego z zawodów.
```{r,echo=TRUE}
zawody<-c(praca1,praca2,praca3,praca4,praca5,praca6)
suma_zawody<-sum(zawody)
procenty_zawody<-round(100*zawody/suma_zawody,1)
labels<-c("Kierownik","Sprzedawca","Urzędnik","Obsługa","Wolny zawód","Inne")
labels<-paste(labels,procenty_zawody)
labels<-paste(labels,"%", sep="")
pie(table(MojeDane$praca),labels=labels,main="Rozkład Zawodów")

```


## Zadanie 2

Tabela odpowiednich wartości dla danych pensja, czyli : minimum, pierwszy kwantyl, mediana, średnia, trzeci kwantyl, maksimum.

```{r zad2, echo=TRUE}
pensja_wartosci<-select(MojeDane,pensja)
summary(pensja_wartosci)

```

## Zadanie 3
W tym zadaniu mamy do przeanalizowania dane z kolumny wykształcenie, które dzieli się na 3 podgrupy:
<br/>
1. Osoba ucząca się do 8 lat.
<br/>
2.Osoba ucząca się od 8 do 12 lat.
<br/>
3.Osoba ucząca się ponad 12 lat.
<br/>
<br/>
Jak również korelację między wykształceniem, a pensją.
<br/>

```{r include = FALSE}
knitr::opts_chunk$set(echo=FALSE)
edukacja_A<-MojeDane %>% select(edukacja,pensja)
edukacja_A <- mutate(edukacja_A, wykszt = as.numeric(edukacja>8) + as.numeric(edukacja>12) + 1)
edukacja_1<-edukacja_A[edukacja_A$edukacja<=8,]
edukacja_2<-edukacja_A[edukacja_A$edukacja>8&edukacja_A$edukacja<=12,]
edukacja_3<-edukacja_A[edukacja_A$edukacja>12,]

edukacja_1_P<-select(edukacja_1,pensja)
edukacja_2_P<-select(edukacja_2,pensja)
edukacja_3_P<-select(edukacja_3,pensja)
```
Tabela odpowiednich wartości dla danych  wykształcenie po odpowiednim podziale, czyli : minimum, pierwszy kwantyl, mediana, średnia, trzeci kwantyl, maksimum.
```{r zad3,echo=TRUE}
edu_1<-summary(edukacja_1_P)
edu_2<-summary(edukacja_2_P)
edu_3<-summary(edukacja_3_P)
total<-cbind(edu_1,edu_2,edu_3)
colnames(total)<-c('edukacja<=8','8<edukacja<=12','edukacja>12')
total

```


```{r zad33,echo=TRUE}
wyksz_pensja<-MojeDane %>% select(wykszt,pensja)
boxplot(pensja ~ wykszt, data = wyksz_pensja, xlab = "Poziom wykształcenia",
        ylab = "Pensja", main = "Zależność pensji od poziomu wykształcenia")
```

Zauważmy, iż pensja rośnie wraz z poziomem edukacji, jak również rośnie zakres kwotowy zarobków, więc istnieją spore dysproporcje w średnich zarobkach. Jeśli uczyliśmy się do 8 lat to zarabiamy podobnie w całej naszej grupie, a samo odchylenie nie odbiega od normy. Największe różnice są gdy przekroczymy 12 lat nauki, wtedy istnieje spora szansa wysokich zarobków., jednak spora grupa zarabia poniżej średniej.
<br/>
<br/>
## Zadanie 4
```{r zad4, echo=TRUE}

d<-CrossTable(MojeDane$rasa, MojeDane$wykszt, expected = FALSE)
e<-CrossTable(MojeDane$rasa, MojeDane$wykszt, expected=FALSE, prop.r=FALSE, prop.c=FALSE,
              prop.t=TRUE, prop.chisq=FALSE, chisq = FALSE, fisher=FALSE, mcnemar=FALSE,
              resid=FALSE, sresid=FALSE, asresid=FALSE,
              missing.include=FALSE,format=c("SAS","SPSS"))
```
W Pivocie zsumowano liczbę osób różnych nacji z stosunku z poziomem edukacji, w każdej komórce umieszczono odpowiednie podsumowania. W drugiej tabeli mamy samą wartość procentową sumującą się do jedynki, więc aby uzyskać procentowy udział należy pomnożyć razy 100.

## Zadanie 5
 Narysowałam  histogram dla próby losowej rozmiaru n = 1000 z rozkładu N(0,1), umieszczając na nim także wykres gęstości tego rozkładu
 
 
 
```{r zad5, echo=FALSE}
x<-rnorm(1000)

hist(x,main="Rozkład normalny w próbie n = 1000",
     freq = FALSE, breaks = 70)
lines(density(x), 
      lwd = 2, 
      col = "chocolate3")
```
Jednak ten wykres nie przybliża najlepiej dlatego obliczamy liczbę klas według reguły Freedmana-Diaconisa


```{r zad55, echo=TRUE}
max<-max(x)
min<-min(x)
iqr<-IQR(x) # obliczanie mianownika, czyli funkcję h
liczba_klas<-ceiling(((max - min)*(1000)^(1/3))/2*iqr) # liczba klas, 
#czyli na ile podzielić rozkład,
#aby był zbliżony do rozkładu normalnego
hist(x,main="Rozkład normalny w próbie n = 1000 z regułą Freedmana-Diaconis'a",
     freq = FALSE, breaks = liczba_klas)
```

## Zadanie 6
Rozkład pensji:
```{r zad6,echo=TRUE}
hist(MojeDane$pensja,main="Histogram prawdopodobieństwa pensji",
     xlab="Pensja",freq = FALSE,xlim=c(0,200),col="pink")
```

## Zadanie 7

```{r zad7, echo=TRUE}
k<-rgamma(100000, shape=4.35, scale =9)
hist(MojeDane$pensja,main="Histogram prawdopodobieństwa pensji",
     xlab="Pensja",freq = FALSE,xlim=c(0,200),col="pink")
lines(density(k), 
      lwd = 2)
```

Po obserwacji wykresu z zadania 6 możemy zauważyć, że histogram przypomina rozkład gammę. Po pewnych próbach mogłam ustalić wartości alfy oraz bety są one odpowiednio równe:

1. $\alpha = shape = 4.35$

2. $\beta = \frac{1}{scale} =0.(1)$
 